臺灣高等法院高雄分院刑事判決　　　　 94年度上易字第307號
上　訴　人　臺灣高雄地方法院檢察署檢察官
被　　　告　乙○○
上列上訴人因被告偽造文書等案件，不服臺灣高雄地方法院93年
度易字第1665號中華民國94年3 月16日第一審判決（起訴案號：
臺灣高雄地方法院檢察署93年度偵字第14587 、18374 號），提
起上訴，本院判決如下：
    主  文
原判決撤銷。
乙○○偽造署押，足以生損害於公眾及他人，處有期徒刑伍月，
如易科罰金，以參佰元折算壹日。變造之「甲○○」駕駛執照上
之照片壹張、附表編號一至三文書上之欄位所偽造「甲○○」之
署押共參拾枚（含簽名肆枚、指印貳拾肆枚及掌印貳枚）均沒收
；又共同偽造公印文，處有期徒刑伍月，如易科罰金，以參佰元
折算壹日。偽造之「林良雄」國民身分證壹張沒收；應執行有期
徒刑玖月，如易科罰金，以參佰元折算壹日。變造之「甲○○」
駕駛執照上之照片壹張、偽造之「林良雄」國民身分證壹張、附
表編號一至三文書上之欄位所偽造「甲○○」之署押共參拾枚（
含簽名肆枚、指印貳拾肆枚及掌印貳枚）均沒收。
    事  實
一、乙○○曾因違反肅清煙毒條例及麻醉藥品管制條例案件，經
    法院定應執行刑為有期徒刑6年6月確定，於民國87年10月27
    日假釋出獄（現已經撤銷假釋，在台灣高雄第二監獄執行中
    ，不構成累犯），詎猶不知悔改，於92年2 月間某日，在其
    高雄市○○區○○街6 巷31號住處前，因見鄰居甲○○（住
    同巷29號）所有之駕駛執照1 張掉落於地，竟基於變造特種
    文書之犯意，予以撿拾後將其所有之照片1 張，換貼在甲○
    ○之駕照上而變造該駕駛執照後備用；嗣於92年9月2日下午
    5 時20分許，因施用第一、二級毒品，在台北縣板橋市○○
    路9號209室內為警查獲，經警將乙○○帶回警局調查並得乙
    ○○之同意採取其尿液送驗，於92年9 月3 日上午8 時20分
    許警訊時，冒用「甲○○」之名義應訊，並出示該變造之甲
    ○○汽車駕駛執照而行使之，足以生損害於甲○○本人及監
    理機關對駕照管理之正確性。並基於偽造署押之犯意，於92
    年9 月2 日下午21時40分起，接續在行政院海岸巡防署台北
    機動查緝隊之指紋卡片、調查筆錄、切結書等文書上，偽造
    「甲○○」之署名、指印，足以生損害於甲○○及警察機關
    偵查犯罪之正確性，其詳如附表所示，嗣經臺灣高雄地方法
    院檢察署將警訊筆錄上之指紋送請內政部警政署刑事警察局
    比對後發現上情而查獲。乙○○復因通緝中，為避免查獲，
    乃另行與綽號「胖哥」之成年男子基於共同之偽造犯意，於
    93年9 月2 日某時許，以新臺幣（下同）25000 元之代價，
    提供其所有之照片1 張，交由一姓名、年籍不詳，綽號「胖
    哥」之成年男子，由該「胖哥」偽造「內政部印」之公印文
    後，進而偽造「林良雄」之國民身分證1 張後交付予乙○○
    ，而於同年9 月9 日下午3 時45分許，行經高雄縣鳳山市○
    ○路與三民路口時，經警攔查，乙○○乃出示上開偽造之「
    林良雄」國民身分證而行使之，足以生損害於「林良雄」及
    戶政機關關於核發身分證之正確性，嗣經警當場查詢並無年
    籍相符之「林良雄」之人，始獲悉前情。
二、案經臺灣高雄地方法院檢察署檢察官自動檢舉及高雄縣政府
    警察局鳳山分局報請台灣高雄地方法院檢察署檢察官偵查起
    訴。
    理  由
一、上揭事實，業據被告乙○○於原審及本院審理時供認不諱，
    核與被害人甲○○於檢察官偵查及原審審理中之指述情節相
    符（證人甲○○此部分之證言，被告及檢察官於審判程序均
    同意作為證據，本院審酌該言詞陳述作成時之情況，認為適
    當，依刑事訴訟法第159 條之5 第1 項之規定，自得為證據
    。），並有附表所載被告偽造「甲○○」署押之海巡署調查
    筆錄、切結書、指紋卡片等文件在卷可按及偽造之「林良雄
    」身分證扣案足稽，被告冒用「甲○○」名義所按捺之指紋
    ，經送請內政部警政署刑事警察局比對結果，該指紋確為被
    告所有，此亦有該局93年3 月18日刑紋字第0930059478號函
    存卷可參；扣押之國民身分證1 張經送鑑定結果，其紙張、
    油墨、印版及公印文等印製特徵，均與真正之國民身分證不
    符，研判係偽造品，此有法務部調查局94年7 月27日調科貳
    字第09400334450 號鑑定通知書1 份可稽，足見被告之自白
    與事實相符，依刑事訴訟法第156 條第1 項規定，自得為證
    據。本件事證明確，被告上揭行使變造駕駛執照、偽造公印
    文進而偽造國民身分證後行使，偽造署押之犯行均堪以認定
    。
二、核被告乙○○將其所有之照片1 張，換貼在甲○○之駕駛執
    照上而變造該特種文書後行使之行為，係犯刑法第216 條、
    第212 條之行使變造特種文書罪，其變造後進而行使，其低
    度之變造行為為高度之行使行為所吸收，僅論以行使變造特
    種文書罪一罪。被告偽造「甲○○」之署名、指印，足以生
    損害於甲○○及警察機關偵查犯罪正確性之行為，係犯刑法
    第第217 條第1 項之偽造署押罪。被告冒「甲○○」之名應
    訊，先後於附表編號一至三所載之文件偽造「甲○○」之簽
    名及指印，雖係分別數行為，且時間上亦有先後，然各該於
    同一刑事案件中之數行為係同時地或密切接近之時地實施侵
    害之法益，各行為之獨立性極為薄弱，依一般社會健全觀念
    難以強行分離，且被告冒名應訊，主觀上當然有自始至終在
    階段中偽造署押之意思，因此各個舉動不過為犯罪行為之一
    部分，故同一刑案案件中之數偽造行為可視為一刑事訴訟程
    序之數個階段，不過係行為接續而完成整個犯罪，顯係基於
    單一犯意接續所為，侵害單一法益，應包括於一行為予以評
    價，為接續犯，論以一罪。被告上開所犯行使變造特種文書
    罪與偽造署押罪二罪間，有方法結果之牽連關係，為裁判上
    一罪，應從其較重之偽造署押罪論處。另被告偽造該國民身
    分證後行使之行為，因該國民身分證另有「內政部印」之公
    印文，且係被告所共同偽造，所為係犯刑法第218 條第1項
    之偽造公印文罪；及刑法第216 條、第212 條之行使偽造特
    種文書罪，其偽造特種文書後進而行使，其低度之偽造行為
    為高度之行使行為所吸收，僅論以行使偽造特種文書罪1 罪
    。被告就上開偽造公印文行為，與綽號「胖哥」之成年男子
    間有犯意之聯絡與行為之分擔，均為共同正犯（至共同偽造
    國民身分證之行為，已為高度之行使行為所吸收，不另論罪
    ，已如前述。）。所犯偽造公印文罪與行使偽造特種文書罪
    二罪間，有方法結果之牽連關係，為裁判上一罪，應從其較
    重之偽造公印文罪一罪論處。被告所犯偽造公印文罪雖未據
    公訴人起訴，惟此部分與起訴之行使偽造特種文書罪間有裁
    判上1 罪之牽連關係，本院自得併予審理。被告上開所犯偽
    造署押罪與偽造公印文罪二罪間，其犯意各別，罪名不同，
    應予分論併罰。公訴意旨雖又認被告係累犯而請求加重其刑
    ，惟查被告所犯違反肅清煙毒條例及麻醉藥品管制條例之罪
    ，其假釋後，於90年間經撤銷假釋，93年9 月28日執行因假
    釋時尚未執行之刑，有台灣高等法院被告全國前案紀錄表可
    按，故被告非屬累犯，公訴意旨就此部分容有誤會，併予敘
    明。
三、原審據以論罪科刑，固非無見。惟查(一)被告所犯違反肅清煙
    毒條例及麻醉藥品管制條例之罪，其假釋後，於90年間經撤
    銷假釋，93年9 月28日執行因假釋時尚未執行之刑，有台灣
    高等法院被告全國前案紀錄表可按，故被告非屬累犯，已如
    前述，原判決於理由欄亦認被告所犯上開罪刑尚未執行完畢
    ，惟竟於事實欄記載被告上開罪刑已於88年8 月17日執行完
    畢而再犯本件之罪，其理由與事實欄所載即有矛盾。(二)被告
    所犯行使變造駕駛執照與所犯行使偽造國民身分證間，因二
    者時間已經相差1 年，且其一係撿拾駕駛執照後自己換貼相
    片變造使用，另一則與「胖哥」之成年男子共犯偽造國民身
    分證，顯係另行起意，且2 次所適用之法條不同，並無連續
    犯之可言，原判決認上開二罪間應構成連續犯，自有未洽。
    (三)被告所犯行使變造特種文書罪（甲○○之駕照）與偽造署
    押罪二罪間，有方法結果之牽連關係，為裁判上一罪，應從
    其較重之偽造署押罪論處。原判決誤認此2 部分應分論併罰
    。(四)被告偽造甲○○署押之時間，原審漏未記載。(五)被告偽
    造國民身分證之行為，尚牽連涉犯偽造公印文罪，原判決就
    此部分漏未審酌。(六)就被告被訴竊盜罪部分，檢察關係起訴
    有方法結果之牽連關係，為裁判上一罪，此部分如認不構成
    竊盜罪（詳如下述），僅於理由欄說明即可，無需另為無罪
    之判決，原判決就此部分另諭知此部分無罪，尚有未合。檢
    察官上訴意旨，就被告撿拾甲○○駕照部分，仍執前辭，認
    係犯竊盜罪，指摘原判決不當，為無理由，但其以所犯行使
    變造駕駛執照與行使偽造國民身分證間犯意各別，應予分論
    併罰，指摘原判決不當，則有理由。且原判決亦有上開可議
    之處，自應由本院將原判決撤銷改判。爰審酌被告前有賭博
    、違反肅清煙毒條例及麻醉藥品管制條例等前科，素行不良
    、為逃避警方查緝之犯罪動機、屢次冒用他人證件、名義及
    犯罪後坦承犯行等一切情狀，分別量處如主文第2 項所示之
    刑，及諭知易科罰金之折算標準，並定其應執行刑，及諭知
    易科罰金之折算標準。又被告偽造如附表編號一至三所示之
    「甲○○」署押共30枚（含簽名4 枚、指印24枚及掌印2 枚
    ），均係偽造之署押，應依刑法第219 條之規定，宣告沒收
    。偽造之「林良雄」國民身分證1 張及變造之「甲○○」駕
    照上之照片1 張均為被告所有，分別係被告犯罪所得及供犯
    罪所用之物，應依刑法第38條第1 項第2 款之規定宣告沒收
    。
四、公訴意旨另以：乙○○因前往高雄市○○區○○街6巷29號
    其鄰居甲○○住處，見甲○○之駕照掉落於地，竟意圖為自
    己不法之所有，竊取甲○○所有之駕照1張，得手後據為己
    有，因認被告涉犯刑法第320條第1項之竊盜罪嫌云云。訊據
    被告乙○○堅決否認有何竊盜犯行，辯稱係見甲○○之駕駛
    執照掉落在地而拾獲等語。經查被告係住居於「高雄市○○
    區○○街6 巷31號」，而甲○○則住居於「高雄市○○區○
    ○街6 巷29號」，此有其等年籍資料可參，則被告與「甲○
    ○」既住居於隔壁，與甲○○碰面之機會不少，其因見甲○
    ○之駕駛執照掉落在地而予以拾獲之情形自屬可能，而甲○
    ○之駕照曾經遺失而登報（並非失竊而報警）等情，亦據甲
    ○○於偵查中供述明確，此外本院復查無其他確切之證據足
    資證明上開駕駛執照係被告所竊取，是公訴人認被告乙○○
    涉犯前揭罪行，所為之舉證尚未能達通常一般之人均不致有
    所懷疑，而得確信其為真實之程度，而有合理懷疑之存在，
    依據「罪證有疑，利於被告」之證據法則，即不得遽為不利
    被告之認定；則公訴人所提出之證據，不足為被告竊盜之積
    極證明，其指出證明之方法，亦無從說服法院以形成被告竊
    盜之心證，自應以被告之陳述，即「見甲○○之駕照掉落於
    地，竟意圖為自己不法之所有，而將甲○○所有之駕照一張
    予以侵占後據為己有」之事實為可採。是綜上查證，被告所
    為實係意圖為自己不法所有而將甲○○掉落於地之駕照據為
    己有之侵占遺失物行為，而非屬竊盜。又按刑法第337 條之
    侵占遺失物罪，其法定本刑為500 元以下罰金，依同法第80
    條第1 項第5 款規定，其追訴權時效為1 年。則被告於92年
    2 月間某日犯罪成立之日起算，迄93年7 月5 日檢察官簽分
    被告乙○○之日止（93年度他字第2626號），其追訴權時效
    已經完成，此部分因檢察官認與前開所犯行使變造特種文書
    罪間有方法結果之牽連關係，為裁判上一罪，爰不另為免訴
    之諭知。
據上論結，應依刑事訴訟法第369 條第1 項前段、第371 條、第
364 條、第299 條第1 項前段，刑法第28條、第55條、第216 條
、第212 條、第217 條、第218 條第1 項、第41條第1 項、第2
項、第219 條、第38條第1 項第2 款、第51條第5 款、罰金罰鍰
提高標準條例第1 條前段、第2 條，判決如主文。
本案經檢察官張金塗到庭執行職務。
中　　華　　民　　國　　94　　年　　8 　　月　　25　　日
            刑事第九庭　　審判長法  官  張明松
                                法  官  郭玫利
                                法  官  任森銓
以上正本證明與原本無異。
偽造公印文部分如不服本判決應於收受本判決後10日內向本院提
出上訴書狀，其未敘述上訴理由者，並得於提起上訴後10日內向
本院補提理由書狀（均須按他造當事人之人數附繕本）「切勿逕
送上級法院」。
偽造署押部分不得上訴。
中　　華　　民　　國　　94　　年　　8 　　月　　25　　日
                                書記官  蘇恒仁
附錄本件判決論罪科刑法條：
中華民國刑法第212 條
(偽造變造特種文書罪)
偽造、變造護照、旅券、免許證、特許證及關於品行、能力服務
或其他相類之證書、介紹書，足以生損害於公眾或他人者，處1
年以下有期徒刑、拘役或3 百元以下罰金。
中華民國刑法第216 條
(行使偽造變造或登載不實之文書罪)
行使第210 條至第215 條之文書者，依偽造、變造文書或登載不
實事項或使登載不實事項之規定處斷。
中華民國刑法第217 條 (偽造盜用印章印文或署押罪)
偽造印章、印文或署押，足以生損害於公眾或他人者，處3 年以
下有期徒刑。盜用印章、印文或署押，足以生損害於公眾或他人
者，亦同。
中華民國刑法第218 條 (偽造盜用公印或公印文罪)
偽造公印或公印文者，處5 年以下有期徒刑。
盜用公印或公印文足以生損害於公眾或他人者，亦同。
附表：
┌──┬──────┬─────┬──────┬──────────┐
│編號│文件名稱    │欄位      │偽造之署押  │偽造之時間          │
├──┼──────┼─────┼──────┼──────────┤
│一  │海巡署調查筆│告知受詢問│簽名二枚    │92年9月3日上午8時20 │
│    │錄          │人權利欄  │            │分許                │
│    │            │被詢問人欄│            │                    │
├──┼──────┼─────┼──────┼──────────┤
│二  │切結書      │立切結書欄│簽名及指印各│92年9月3日          │
│    │            │本人欄    │二枚        │                    │
├──┼──────┼─────┼──────┼──────────┤
│三  │指紋卡片    │指紋及掌印│指印二十二枚│92年9月2日下午21時40│
│    │            │欄        │掌印二枚    │分                  │
└──┴──────┴─────┴──────┴──────────┘
